【裁判字號】    90,上易,1309
【裁判日期】    900607
【裁判案由】    詐欺
【裁判全文】
臺灣高等法院刑事判決                            九十年度上易字第一三九號
    上  訴  人
    即  被  告  乙  ○
右上訴人因詐欺案件，不服臺灣臺北地方法院八十九年度易字第二二七七號，中華民
國九十年三月二日第一審判決（起訴案號：臺灣臺北地方法院檢察署八十九年度偵字
第一五一六０號），提起上訴，本院判決如左：
    主  文
上訴駁回。
    事實及理由
一、乙○與甲○○原為結識多年之友人，民國八十六年十二月間，乙○介紹甲○○至
    位於臺北市松山區○○○路一六七號五樓之張氏金融集團（海外）有限公司（下
    稱張氏公司）進行外幣投資之買賣，甲○○前後投資三次，均遭虧損。乙○見甲
    ○○資力頗豐，乃與成年女子「鄧豔梅」（真實姓名年籍不詳），共同基於意圖
    為自己不法所有之犯意聯絡，由乙○於八十七年六月間，向甲○○佯稱：如進行
    港幣之投資買賣一定會獲利，且將投資金額電匯至「鄧豔梅」設於澳門中國銀行
    葡京分行（下稱中國銀行）之帳戶，再進行買賣即可省下手續費等詞，使甲○○
    信以為真而陷於錯誤，乃於同年月十二日，由乙○陪同前往臺北縣新店市○○路
    ○段六號之中國信託商業銀行新店分行（下稱中信銀行），由甲○○自其設於該
    銀行之第000000000000號支票存款帳戶內，提領新臺幣一百零三萬
    八千零三十九元（起訴書誤為新臺幣一百零三萬七千三百元，漏載手續費新臺幣
    五百十九元及郵電費新臺幣二百二十元，應予更正），結購港幣二十三萬元，匯
    至「鄧豔梅」設於中國銀行之第000000000000號帳戶，乙○與「鄧
    豔梅」即以此方式向甲○○詐得港幣二十三萬元得手。嗣因甲○○匯出上開款項
    後，乙○並未回報有關買賣盈虧或交付任何買賣交易紀錄，且避不見面，甲○○
    始知受騙。案經甲○○訴由臺灣臺北地方法院檢察署檢察官偵查起訴。
二、本案經本院審理結果，認第一審以上訴人即被告乙○犯刑法第三百三十九條第一
    項之詐欺取財罪。被告與成年女子「鄧豔梅」間，有犯意聯絡及行為分擔，為共
    同正犯。爰酌情並援引刑事訴訟法第二百九十九條第一項前段，刑法第二條第一
    項前段、第二十八條、第三百三十九條第一項、第四十一條第一項前段，罰金罰
    鍰提高標準條例第一條前段、第二條，量處有期徒刑五月，並諭知如易科罰金以
    銀元三百元折算一日。核其認事用法並無不合，量刑亦屬適當，應予維持，並引
    用第一審判決書記載之理由及證據。
三、被告上訴意旨略以：其曾與告訴人甲○○前往中信銀行辦理結購港幣二十三萬元
    ，並匯至「鄧豔梅」之帳戶屬實。然系爭款項係告訴人同意相贈，由其操作外幣
    買賣，如有盈餘再分給告訴人。為節省一次匯款之手續費，故直接由告訴人之帳
    戶匯出。又本件「鄧豔梅」未回報投資情形之後，其曾前往澳門查訪未果，實無
    與「鄧豔梅」共同詐騙告訴人之意，原審誤為其有罪之判決，是有不當云云。
四、惟查：
（一）有關被告上訴意旨所指各節，已據其於原審審理時提出抗辯在卷，並經原審以
      ：
  １、被告係告知以匯款至「鄧豔梅」帳戶進行外幣投資買賣，可節省手續費，告訴
      人始辦理匯款，並非將系爭款項贈與被告，而被告於款項匯出後，並未向告訴
      人回報所謂投資之盈虧或交付任何買賣交易紀錄等情，已據告訴人於偵審中指
      訴不移。
  ２、被告所稱系爭款項為告訴人所贈與乙節，查無任何證據以實其說。且被告亦不
      否認告訴人在之前，曾有三次經其介紹至張氏公司進行外幣之投資買賣，均遭
      虧損，告訴人表示要賣土地來還錢等情。顯見告訴人正值個人投資虧損之際，
      焉會將系爭鉅額款項贈與被告？參以告訴人如果真以系爭款項相贈，何不直接
      交付款項或開立支票予被告，由其自由運用？甚且辦理匯款時，猶以自己名義
      匯出，復刻意註明為「外匯投資」？可見被告贈與之說詞，不足採信。
  ３、告訴人於本案匯款前之投資均係委由張氏公司操作，並匯款至張氏公司於香港
      所開設之帳戶，有張氏公司所製發之成交紀錄等資料多紙在卷可稽，而本次被
      告卻非依慣例，另行指示告訴人匯款至「鄧豔梅」帳戶，而此「鄧豔梅」究為
      何人？該筆款項如何運用？更值質疑，而被告於偵查及原審對此供述亦前後不
      一。
    已對被告有利及不利之處一一指陳甚詳，依調查證據所得，認定被告之詐欺犯行
    。其證據之斟酌取捨，並無違背一般經驗法則及論理法則之情事。
（二）被告於本院受命法官調查時，雖請求傳訊中信銀行承辦本件匯款之行員丙○○
      為證，以證明於匯款時，告訴人有以款項相贈之情事。然查，證人丙○○係證
      稱：因每日客戶眾多，對被告及告訴人並無特別記憶，而由本件匯款之相關資
      料以觀，告訴人辦理本件匯款並無優惠之處，且若告訴人將系爭款項先行匯入
      被告設於其他銀行之帳戶，只須多付新臺幣三十元之匯費等語。顯可得知，若
      果告訴人真係贈與被告，高達逾新臺幣一百萬元之鉅額款項，豈會為了區區新
      臺幣三十元之匯費，而執意由告訴人之帳戶匯出，造成日後爭議不斷？是以，
      被告該部分辯詞，仍無足採。
（三）依內政部警政署入出境管理局八十九年十二月十六日八九境信昌字第八六八五
      七號函附被告出入境資料所示（見原審卷第四十三至四十六頁），被告於本件
      匯款前之八十七年五月二日出境、同年月二十四日入境；同年六月十二日即匯
      款日復出境，至同年月十八日入境，其出入境甚為頻繁。其若有查訪「鄧豔梅
      」之情事，何以無法提出任何資料以供查證？益見所辯不實。
    綜上，被告上訴意旨所指各節，均非可採，其上訴為無理由，應予駁回。
據上論斷，應依刑事訴訟法第三百七十三條、第三百六十八條，判決如主文。
本案經檢察官謝英民到庭執行職務。
中      華      民      國     九十     年     六     月       七       日
                              臺灣高等法院刑事第五庭
                                  審判長法  官  曾  德水
                                        法  官  趙  功  恆
                                        法  官  林  立  華
右正本證明與原本無異。
不得上訴。
                                        書記官  廖  月  女
中      華      民      國     九十     年     六     月       七       日
附錄本案論罪科刑法條全文：
刑法第三百三十九條第一項：
意圖為自己或第三人不法之所有，以詐術使人將本人或第三人之物交付者，處五年以
下有期徒刑、拘役或科或併科一千元以下罰金。
（罰金額度已提高為十倍）


司法院資訊處製作；財團法人民間司法改革基金會備份。
